【裁判字號】    98,財管,19
【裁判日期】    980424
【裁判案由】    指定遺產管理人
【裁判全文】
臺灣高雄地方法院民事裁定              98年度財管字第19號
聲  請  人  合作金庫資產管理股份有限公司
法定代理人  甲○○
非訟代理人  丁○○
上聲請人聲請對被繼承人丙○○指定遺產管理人事件，本院裁定
如下：
    主  文
選任蘇志成律師為被繼承人丙○○（女，民國十七年十二月一日
生，身份證統一編號：Ｚ000000000號）之遺產管理人
。
程序費用新臺幣壹仟元由被繼承人丙○○之遺產負擔。
    理  由
一、按「繼承開始時，繼承人之有無不明者，由親屬會議於1 個
    月內選定遺產管理人，並將繼承開始及選定遺產管理人之事
    由，向法院報明。」、「無親屬會議或親屬會議未於前條所
    定期限內選定遺產管理人者，利害關係人或檢察官，得聲請
    法院選任遺產管理人，並由法院依前項規定為公示催告。」
    、又「先順序繼承人均拋棄其繼承權時，由次順序之繼承人
    繼承，其次順序之繼承人有無不明或第四順序之繼承人均拋
    棄其繼承權者，準用關於無人承認繼承之規定。」，民法第
    1177 條 、第1178條第2 項、第1176條第6 項分別定有明文
    。
二、聲請意旨略以：原抵押權人（即債權讓與人）合作金庫商業
    銀行股份有限公司與債務人即被繼承人丙○○間清償借款強
    制執行事件，業經聲請人於民國96年12月13日與合作金庫商
    業銀行股份有限公司簽訂「不良債權讓與契約書」將對被繼
    承人丙○○之債權（包括本金、利息、違約金、墊付費用等
    ）、擔保物權及其他一切從屬之權利一併讓與聲請人，並依
    金融機構合併法第15條第1 項第1 款及第18條第3 項之規定
    ，於97年4 月11日公告在民眾日報，是對被繼承人丙○○之
    債權已合法移轉，對債務人等自公告之日起立即發生效力，
    合先敘明。而被繼承人丙○○於90年1 月31日死亡，其繼承
    人均已向本院聲明拋棄繼承，且其親屬會議並未於1 個月內
    選定遺產管理人，而被繼承人之子女乙○○雖已向本院聲明
    拋棄繼承，惟其為被繼承人之連帶保證人，且與被繼承人同
    一戶籍，為確保聲請人債權之行使，爰狀請本院依法指定乙
    ○○為本件之遺產管理人等語。
三、經查：
  (一)聲請人主張前揭事實，業據其提出臺灣板橋地方法院債權憑
    證、本院92高貴民煌90繼128 字第1280號函、繼承系統表、
    戶籍謄本、債權讓與證明書、民眾日報新聞紙各1 份為證，
    並經本院依職權調取本院90年度繼字第128 號、本院90年度
    繼字第217號拋棄繼承權卷宗核閱屬實，堪信為真實。
  (二)聲請人既對被繼承人丙○○有債權存在，為其債權人，自應
    屬利害關係人無訛。又被繼承人丙○○之繼承人均已依法拋
    棄繼承，復查無其他合法繼承人存在，揆諸前揭規定，被繼
    承人丙○○之遺產自應準用關於無人承認繼承之規定，參以
    其親屬會議並未於死亡發生之日起1 個月內為其選定遺產管
    理人並呈報本院，是聲請人以利害關係人之地位，向本院聲
    請選任被繼承人丙○○之遺產管理人，自屬有據。
  (三)本院審酌：被繼承人丙○○前揭現存之合法繼承人既均已依
    法拋棄繼承，本無義務就其遺產再為管理，且由渠等既已行
    使法律所賦予之拋棄繼承權，可知顯已不願再與被繼承人丙
    ○○之遺產有何糾葛；而乙○○雖為被繼承人生前所積欠債
    務作擔保之連帶保證人，然無證據顯示其有遺產管理相關知
    識，且經本院函詢是否願任本件遺產管理人但未獲回覆，又
    擔任遺產管理人，主要係彙整被繼承人之財產，踐行被繼承
    人債權、債務之確認，並作適法合理之分配，且於有繼承人
    承認繼承時或遺產分配後，尚有剩餘時，將遺產移交繼承人
    或國庫，此須熟悉相關法律程序進行遺產處分，經本院自高
    雄律師公會願意擔任法院遺產管理人名單中徵詢後，蘇志成
    律師願意以其專業知識管理及處理被繼承人丙○○後續之遺
    產問題，爰選任蘇志成律師為本件遺產管理人。另因本件被
    繼承人丙○○之全部繼承人均拋棄繼承，而「準用」無人承
    認繼承之規定，與繼承人有無不明之情形尚屬有間，是民法
    第1178條第1 項關於承認繼承之公示催告，即無準用之餘，
    附此敘明。
四、依非訟事件法第157 條、第24條第1 項，裁定如主文。
中    華    民    國    98    年     4    月    24    日
                  家事法庭  司法事務官  任士慧
以上正本係照原本作成。
如對本裁定抗告，須於裁定送達後10日之不變期間內，向本院提
出抗告狀，並繳納抗告費新臺幣1,000 元。
中    華    民    國    98    年    4     月    24    日
                            書  記  官  蔡金臻


司法院資訊處製作；財團法人民間司法改革基金會備份。
